臺灣臺北地方法院民事判決　　　　　　 95年度訴字第10080號
原　　　告　甲○○
　　　　　　丙○○
前列二人共
同訴訟代理　邱六郎律師
人
複　代理人　丁○○
被　　　告　己○○
　　　　　　乙○○
共同訴訟代
理人　　　　戊○○
上列當事人間拆屋還地等事件，本院於民國96年1 月8 日言詞辯
論終結，判決如下：
    主      文
被告應將坐落台北市○○區○○段二小段一二０之一地號土地上
門牌號碼為台北市○○街一０三巷八之十七號建物如附圖所示斜
線部分（面積四六點五四平方公尺）拆除，將上開土地返還原告
，並自民國九十四年十一月三十日起至返還上開土地之日止，按
年給付原告新台幣伍萬柒仟零柒拾柒元。
原告其餘之訴駁回。
訴訟費用由被告負擔。
本判決第一項於原告以新台幣捌拾捌萬肆仟元為被告供擔保後，
得假執行。
原告其餘假執行之聲請駁回。
    事實及理由
一、原告起訴意旨略以：
（一）坐落台北市○○區○○段2 小段120 之1 地號土地（以下
      稱系爭土地），原為台灣省農工企業股份有限公司（下稱
      農工公司）所有，農工公司於民國94年10月19日標售，由
      伊各持分2 分之1 得標買受，並辦妥所有權移轉登記。農
      工公司於標售系爭土地前，對占用系爭土地之沈永貴等人
      訴請拆屋還地。伊取得系爭土地所有權後聲請強制執行，
      經本院94年度執丙字第44582 號案件強制執行時，發見系
      爭土地除訴外人沈永貴等人占用外，尚有被告搭建之門牌
      號碼台北市○○區○○街103 巷8 之17號房屋占用，迭經
      催請返還，被告仍相應不理，故依民法第767 條之規定請
      求被告拆屋還地。
（二）被告無權占用系爭土地，受有使用系爭土地之利益，致原
      告受有無法使用收益之損害，自成立不當得利，並應返還
      相當於租金之利益。查原告係於94年11月30日辦妥系爭土
      地所有權移轉登記，自斯時起所有權受被告無權占有之侵
      害，爰依同法第179 條前段規定請求被告給付相當於租金
      之不當得利等語。並聲明：被告應將坐落台北市○○區
      ○○段2 小段120 之1 地號土地上，如複丈成果圖斜線部
      分面積46.54 平方公尺之建物拆除後，將土地返還原告，
      並應自94年11月30日起至返還系爭土地之日止，按年給付
      新台幣81 ,538 元。願供擔保請准宣告假執行。
二、被告則略以：伊當初係購買土地後才建屋，但因系爭土地為
    陸軍營地，於購買時無法辦理過戶登記。伊曾要求向市政府
    繳交稅金，但市政府說尚未開放。系爭房屋為伊2 人共同居
    住，伊對系爭土地之取得自始沒有放棄過權利云云，資為抗
    辯。並聲明：原告之訴駁回。
三、本院之判斷：
（一）原告主張其2 人為系爭土地之共有人，持分各為2 分之1
      ，有原告提出之土地登記謄本（本院卷第10、11頁）在卷
      可稽，而被告所有之門牌號碼台北市○○街103 巷8 之17
      號建物有部分坐落在系爭土地上，占有範圍面積為46. 54
      平方公尺，此亦經本院囑託台北市松山地政事務所測量屬
      實，有土地複丈成果圖（本院卷第45頁）附卷可佐，堪信
      此部分事實為真實。被告雖以前詞置辯，並提出賣契及收
      據各1 紙為證，然觀諸該賣契上記載「立賣契人孫玉英（
      以下簡稱甲方）願將本人名下座落於台北市○○○○○街
      221 巷8 號之17木造房屋壹棟售讓與劉吉惠．．．．」，
      可知本件被告並非該買賣契約之當事人，退步言之，縱使
      被告係自他人處買受系爭房屋，然債之關係的當事人固得
      以債之關係為本權，而對他方當事人主張有占有的正當權
      源，然債之關係係一方當事人僅得向他方當事人請求一定
      給付之法律關係，即僅具相對性，故不得據以拘束非債之
      關係之當事人，是被告自不得執其與前手間就系爭房屋之
      買賣契約對抗非債之關係當事人之原告。是原告本於所有
      人之地位，依民法第767 條之規定請求被告拆屋還地，洵
      屬有據。
（二）按無法律上之原因而受利益，致他人受損害者，應返還其
      利益，民法第179 條前段定有明文。又其得請求返還之範
      圍，應以對方所受之利益為度，非以請求人所受損害若干
      為準，而無權占有他人土地，可能獲得相當於租金之利益
      復為社會通常之觀念（最高法院61年台上字第1695號判例
      意旨參照）。本件被告無權占用系爭土地，已如前述，則
      原告依不當得利法則，訴請被告給付相當於租金之不當得
      利，自屬有據。又城市地方房屋之租金，以不超過土地及
      其建築物申報總價額年息10% 為限，土地法第97條第1 項
      規定甚明。所謂土地價額係指法定地價而言，土地所有人
      依土地法所申報之地價為法定地價，若土地所有人未於公
      告期間申報地價，則以公告地價（並非公告現值）80% 為
      其申報地價，土地法第148 條，土地法施行法第25條，平
      均地權條例第16條前段分別定有明文。查系爭土地緊臨山
      坡地，附近多為矮平房，前方有一塊土地，據原告稱為聯
      勤保養廠之土地，從信安街可分別通往嘉興街、基隆路、
      吳興街及莊敬路等情，業經本院於95年12月5 日至現場勘
      查載明於勘驗筆錄（見本院卷第35、36頁），本院斟酌系
      爭土地之使用情形、附近環境及繁榮程度，認本件應以按
      系爭土地申報地價之年息7%計算相當於租金之不當得利為
      適當。而系爭土地自93年1 月起之申報地價均為每平方公
      尺17,520元，此有土地登記謄本在卷可按（本院卷第10頁
      ），而系爭土地遭占用之面積為46.54 平方公尺，依此計
      算自94年11月30日起至返還系爭土地之日止，每年不當得
      利之數額為57,077元（計算式：17,520×46.54 ×7%＝57
      ,077 元 ，元以下四捨五入）。是原告請求被告自94年11
      月30日起至返還上開占用土地之日止按年給付57,077元部
      分，為有理由，應予准許，逾此部分之請求則無理由。
（三）綜上所述，原告本於所有物返還請求權，請求被告應將坐
      落台北市○○區○○段2 小段120 之1 地號土地上門牌號
      碼為台北市○○街103 巷8 之17號建物如附圖所示斜線部
      分（面積46.54 平方公尺）拆除，並將土地返還原告，及
      本於不當得利法則請求被告自94年11月30日起至返還所占
      用土地之日止，按年給付57,077元，為有理由，應予准許
      ，逾此部分請求，為無理由，應予駁回。又本件原告勝訴
      部分，其陳明願供擔保請准宣告假執行，核無不合，爰酌
      定相當之擔保金額，予以准許。至原告敗訴部分，假執行
      之聲請失其附麗，應予駁回。
四、本件事證已臻明確，兩造其餘攻擊防禦方法，及未經援用之
    證據，經本院斟酌後，認均不足以影響本判決之結果，自無
    逐一詳予論駁之必要，併此敘明。
五、據上論結，本件原告之訴為一部有理由、一部無理由，依民
    事訴訟法第79條、第85條第1 項前段、第390 條第2 項，判
    決如主文。
中　　華　　民　　國　　96　　年　　1 　　月　　22　　日
                 民事第一庭  法　官　蔡和憲
以上正本係照原本作成。
如對本判決上訴，須於判決送達後20日內向本院提出上訴狀。
中　　華　　民　　國　　96　　年　　1　 　月　　22　　日
                             書記官  吳文雄
